臺灣臺東地方法院民事判決
111年度原訴字第12號
原      告  沈郁璍  
被      告  林美能  
上列當事人間請求侵權行為損害賠償事件，原告於刑事訴訟程序
提起附帶民事訴訟（110年度附民字第128號），經刑事庭裁定移
送前來，本院於民國111年11月1日言詞辯論終結，判決如下：
    主      文
被告應給付原告新臺幣壹萬貳仟元，及自民國一一一年五月十日
起至清償日止，按週年利率百分之五計算之利息。
原告其餘之訴駁回。
本判決第一項得假執行。但被告如以新臺幣壹萬貳仟元為原告預
供擔保，得免為假執行。
原告其餘假執行之聲請駁回。
    事實及理由
甲、程序方面：
    訴狀送達後，原告不得將原訴變更或追加他訴。但請求的基
    礎事實同一、擴張或縮減應受判決事項之聲明者，則不在此
    限，民事訴訟法第255條第1項第2款、第3款有明文規定。本
    件原告於起訴時原聲明為：⑴被告應給付原告新臺幣（下同
    ）360萬元，及自起訴狀繕本送達隔日起至清償日止，按週
    年利率5％計算的利息。⑵被告應於中國時報、聯合報任何一
    版，以黑色、標題3號字、内文5號字刊登「道歉並回復名譽
    啟事」1日。嗣於本院言詞辯論期日，捨棄上開第二項聲明
    ，與前述法律規定相符，應該准許。
乙、實體方面：
一、原告主張：被告與伊前因另有民事案件糾紛，然被告與訴外
    人即被告前夫（下稱被告前夫）婚姻狀態早於十幾年前已陷
    於分居，而入破綻狀態，與原告無涉。被告竟意圖散布於眾
    及毀謗他人名譽之犯意，於民國110年3月26日20時38分許、
    同年月27日8時10分許，在伊現居之住處之公寓1樓之樓梯入
    口玻璃門處，張貼如附表一編號1至2所示足以毁損伊名譽所
    記載文字内容之紙張，經本院以110年度易字第164號刑事判
    決有罪在案。被告上開行為，顯已侵害伊之名譽，爰依民法
    第195條第1項請求精神賠償總計新臺幣（下同）3,600,000
    元。並聲明：⒈被告應給付原告360萬元，及自起訴狀繕本送
    達翌日起，按週年利率百分之五計算之利息。⒉原告願供擔
    保，請准宣告假執行。
二、被告答辯：因原告先破壞、介入其婚姻，造成其婚姻及家庭
    破碎，其痛苦萬分一時失慮所為。其只是下載網路文字印在
    張貼內容的紙上，其不認為那些字是其寫的。會印這些字在
    紙上，是因為原告在刑事庭否認跟其前夫有密切關係，把責
    任推給死人，但其跟其前夫還在二審和解時，原告又繼續跟
    其前夫交往，其覺得很不道德。又原告的名譽沒有受損，因
    為原告鄰居早就知道這件事，且原告請求精神慰撫金，應就
    其所受損害有如此高額之事實負舉證責任。並聲明：原告之
    訴駁回。
三、得心證之理由：　　　
（一）原告主張被告於110年3月26日20時38分許、同年月27日8
      時10分許，在原告現居之住處之公寓1樓之樓梯入口玻璃
      門處，張貼如附表一編號1至2所示文字内容之紙張3紙，
      經本院以110年度易字第164號(下稱刑事案件)刑事判決拘
      役30日確定等情，為兩造所不爭執，並經本院調取上開刑
      事案件卷宗核閱無誤，自堪信原告此部分之主張為真正。
（二）按因故意或過失，不法侵害他人之權利者，負損害賠償責
      任；又不法侵害他人之名譽而情節重大者，被害人之損害
      得請求回復名譽之適當處分，民法第184條第1項前段、同
      法第195條第1項分別定有明文。又言論自由為人民之基本
      權利，國家應給予最大限度之維護，為兼顧對個人名譽、
      隱私及公共利益之保護，法律非不得對言論自由依其傳播
      方式為合理之限制。刑法第310條第3項前段以對誹謗之事
      ，能證明其為真實者不罰，係針對言論內容與事實相符者
      之保障，藉以限定刑罰權之範圍，非謂指摘或傳述誹謗事
      項之行為人，必須自行證明其言論內容確屬真實，始能免
      於刑責。行為人雖不能證明言論內容為真實，但依其所提
      證據資料，認為有相當理由確信其為真實者，即不能以誹
      謗罪之刑責相繩，司法院大法官會議釋字第509號解釋明
      揭上旨。該號解釋就刑法第310條規定闡釋，而言論自由
      及人格權（名譽權為人格權之一種）均受憲法保障，刑法
      就妨害名譽所以設不罰規定，既在調和憲法保障之上開兩
      種基本權，其就妨害名譽不法性所做符合憲法之解釋，於
      民事法律亦應適用，以貫徹法律規範價值判斷之一致，維
      護法秩序之整體性（最高法院103年度台上字第2246號判
      決意旨參照）。就違法性價值判斷上趨於一致，在民事責
      任之認定上，亦應考量上開解釋所揭櫫之概念及刑法第31
      0條第3項、第311條除外規定，作為侵害名譽權行為阻卻
      不法事由之判斷準據。經查：
　　⒈原告於刑事案件時證稱：跟我住在同一棟公寓熟識的鄰居
      共有4戶，因為平常信件有時郵差會喊全名，且鄰居也都
      打招呼過，鄰居都知道我的姓氏，也知道這件妨害家庭案
      件，更有問我該紙張內容是否指我等語明確（刑事案件卷
      第184至185頁）；被告於刑事案件亦供稱：我不認識告訴
      人的鄰居，但我到那邊時鄰居就馬上問我是不是去找小三
      的，鄰居都知道告訴人妨害家庭案件等語(刑事案件卷第1
      98頁)；再參諸臺東縣警察局臺東分局110年9月29日信警
      偵字第1100027077號函附職務報告所載：告訴人住處公寓
      除告訴人及其女兒外，全棟已無其他沈姓女子居住等情（
      刑事案件卷第32至33頁），由上勾稽，堪認原告之鄰居應
      有所知悉或耳聞前揭妨害家庭案件，否則應無上開向原告
      求證或向被告詢問等舉措，是被告所張貼之紙張3紙全文
      內容雖未直接指名道姓，然由其所張貼上開紙張全文內容
      與張貼位置業已故意揭露足夠訊息，供有心之人得輕易搜
      尋並取得原告真實身份資訊，仍得以特定被告所針對之對
      象即係原告。
　　⒉次按言論內容縱屬真實，如純屬個人私德而與公共利益無
      關，依刑法第310條第3項但書規定，仍無法解免於誹謗罪
      責之成立。而所謂私德乃私人之德行，有關個人私生活之
      事項；所謂公共利益，乃與社會上不特定或多數人有關之
      利益。而是否僅涉及私德與公共利益無關，應依一般健全
      之社會觀念，就社會共同生活規範，客觀觀察是否有足以
      造成不利益於大眾之損害以定，並非單以行為人或被害人
      等之陳述作為唯一判定標準（最高法院109年度台上字第5
      012號判決意旨參照）。另以善意發表言論，因自衛、自
      辯、或保護合法之利益，不罰，刑法第311條第1款定有明
      文，此乃兼顧個人名譽及言論自由之免責規定。所謂以善
      意發表言論，係指其言論非出於砥毀他人名譽之惡念。經
      查：
　    ①原告非公眾人物，其個人感情生活狀況及衍生之問題，
        全然屬私人領域之事，任何第三人自不得任意將之公開
        或擅加評論。觀諸被告張貼之紙張3紙全文，已有部分
        內容係告訴人與他人間非公開領域之私生活範疇，僅涉
        私德而全與公共利益無關，既與公共利益無涉，不論是
        否為真實，無從主張刑法第310條第3項規定以阻卻違法
        。
　    ②另被告張貼上開紙張雖係新聞報導網頁及網路搜尋新聞
        結果之網頁截圖，然觀諸該紙張3紙之全文內容，已有
        遭被告就前揭妨害家庭案件之相關案情內容特別劃底線
        標註，並以浮貼紙張方式加註「律師：別再以為『人不
        要臉天下無敵』」等語，是被告上開所為已有就其張貼
        內容特別加工，與單純轉述新聞有別，且被告亦自承張
        貼之動機是因為覺得原告很不道德，足顯被告意在詆毀
        原告之名譽，要難認被告純係出於「善意」發表言論，
        亦無從類推適用刑法第311條之免責規定。
　    ③又被告於110年3月26日20時38分許、同年月27日8時10分
        許，於同一地點張貼之紙張3紙之內容，其中2紙為網路
        搜尋新聞結果之網頁截圖，另1紙為新聞報導內文並劃
        底線標註，觀諸被告張貼之時間密集，內容及形式相仿
        ，且侵害同一法益，應認被告係基於同一行為決意所為
        ，而為同一侵害原告名譽權之行為。
　    ④從而，被告本件所為已侵害原告之名譽，原告自得依前
        開規定請求被告賠償非財產上之損害，自屬有據。
(三)按慰撫金之賠償須以人格權遭遇侵害，使精神上受有痛苦為
    必要，其核給之標準固與財產上損害之計算不同，然非不可
    斟酌雙方身分資力與加害程度，及其他各種情形核定相當之
    數額（最高法院51年台上字第223號判例意旨參照）。亦即
    非財產上損害賠償，應以實際加害之情形、加害之程度、被
    害人所受精神上痛苦之程度、雙方之身分、地位、經濟能力
    綜合判斷之。經查：
　　⒈原告與被告前夫於107年間因妨害家庭案件涉訟，二人經本
      院以107年度原易字第167號刑事判決分別判處有期徒刑3
      月；二人提起上訴，經臺灣高等法院花蓮分院以108年度
      原上易字第42號刑事判決，以行為後法律已廢止為由，撤
      銷原判決，諭知免訴判決而確定；嗣被告與被告前夫於10
      9年4月7日就本院107年度婚字第70號及108年度原重訴第5
      號成立調解，有上開判決及調解程序筆錄在卷可參(刑事
      案件卷第59、139至155頁)，輔以被告所張貼上開紙張，
      內容均涉及上開妨害家庭案件訴訟之新聞報導，則被告辯
      稱其因上開妨害家庭案件，認配偶權受原告侵害，始為本
      件侵權行為乙節，尚非杜撰。又被告所張貼上開紙張3紙
      ，均係新聞報導網頁及網路搜尋新聞結果之網頁截圖，被
      告雖有在相關案情內容特別劃底線標註，及以浮貼紙張方
      式加註「律師：別再以為『人不要臉天下無敵』」等語之加
      工，但張貼之內容並未自行編纂，均係新聞之原始內容，
      且未直接指名道姓，則看到上開紙張之人，除原即與原告
      相識之鄰居，及有意搜尋並取得原告真實身份資訊之有心
      人外，其餘之人尚無從逕以上開內容，知曉是在指涉原告
      本人，堪認本件加害之程度尚非鉅大。
　　⒉復參酌原告及被告自陳之學經歷、身分、地位及收入狀況
      ，並依職權調閱兩造稅務電子閘門資料查詢表（為維護兩
      造之隱私、個資，爰不就其詳予敘述，請參見卷附上開查
      詢表及兩造於本院審理中所述，見本院111年度原訴字第1
      2號民民事卷宗第50頁及限制閱覽卷），並審酌被告侵害
      原告名譽之起因、過程、方法及次數，及張貼內容對原告
      名譽之影響，致原告所受精神痛苦之程度等一切情狀，認
      原告得請求之金額以12,000元為適當，逾此金額之請求即
      屬過高，尚難准許。
（四）末按，給付無確定期限者，債務人於債權人得請求給付時
      ，經其催告而未為給付，自受催告時起，負遲延責任；其
      經債權人起訴而送達訴狀，與催告有同一之效力；遲延之
      債務，以支付金錢為標的者，債權人得請求依法定利率計
      算之遲延利息；應付利息之債務，其利率未經約定，亦無
      法律可據者，週年利率為百分之五。民法第229條第2項、
      第233條第1項前段、第203條規定甚明。查原告具狀起訴
      請求如前開聲明之金額，該刑事附帶民事訴訟起訴狀繕本
      係於111年4月29日寄存於馬蘭派出所，經10日即111年5月
      9日發生送達效力，有卷附送達證書可憑（見本院110年度
      附民字第128號卷第17頁），是原告請求自起訴狀繕本送
      達翌日即111年5月10日起至清償日止，按週年利率5％計算
      之利息，亦屬有據，應予准許。
四、綜上所述，原告依侵權行為之法律關係，請求被告賠償原告
    12,000元，及自起訴狀繕本送達翌日即111年5月10日起至清
    償日止，按週年利率5％計算之利息，自屬正當，應予准許，
    逾此範圍之請求，為無理由，應予駁回。
五、本判決第一項原告勝訴部分，係依民事訴訟法第427條第2項
    第12款規定適用簡易訴訟程序，所為被告敗訴判決，應適用
    民事訴訟法第389條第1項第3款之規定，依職權宣告假執行
    ，並依同法第392條第2項規定，依職權宣告被告如預供擔保
    相當金額，得免為假執行。至原告敗訴部分，其假執行之聲
    請已失所附麗，應予駁回。
六、本件事證已臻明確，兩造其餘攻擊防禦方法及所舉證據，經
    審酌結果，與本件判決結論均無影響，爰不一一論述，附此
    敘明。
七、本件原告係於刑事訴訟程序提起附帶民事訴訟，經本院刑事
    庭裁定移送而來，依刑事訴訟法第504條第2項之規定，免納
    裁判費；本件審理過程中兩造並未支出其他訴訟費用，無庸
    諭知訴訟費用之負擔，併予敘明。
中　　華　　民　　國　　111 　年　　11　　月　　29　　日
                      臺東簡易庭  法　官　徐晶純
以上正本係照原本作成。
如對本判決上訴，應於判決送達後20日內向本院提出上訴狀，若
委任律師提起上訴者，應一併繳納上訴審裁判費，否則本院得不
命補正逕行駁回上訴。
中　　華　　民　　國　　111 　年　　11　　月　　29　　日
                                  書記官  張耕華
附表一
編號 張貼時間 張貼內容 1 110年3月26日20時38分許 通姦除罪化後……產生「第一對」婚外情受益者、……成通姦除罪台東第一受益人……、……男女通姦一審判3月通姦除罪化二審免訴、搞外遇還……、外遇還……、律師：別再以為「人不要臉天下無敵」等文字內容 2 110年3月27日8時10分許 搞外遇還推給死人台東男女卻成通姦除罪化受惠者、單親媽貸款貸上床成通姦除罪台東第一受益人賠正宮55萬元、「陳男……擔任沈女向銀行貸款的保證人，而在對保時，沈女……」等文字內容